臺灣新竹地方法院刑事判決　　　　　　　96年度交訴字第60號
公　訴　人　臺灣新竹地方法院檢察署檢察官
被　　　告　甲○○
上列被告因過失致死等案件，經檢察官提起公訴（96年度偵字第
5175號），合議庭裁定由受命法官獨任依簡式審判程序審理，本
院判決如下：
    主  文
甲○○犯過失致人於死罪，處有期徒刑壹年陸月，減為有期徒刑
玖月；又犯肇事致人死亡逃逸罪，處有期徒刑壹年肆月，減為有
期徒刑捌月；應執行有期徒刑壹年伍月。
    事  實
一、甲○○領有適當之駕駛執照，於民國95年12月16日18時10分
    許，駕駛車牌號碼5505－HB號自用小客車，沿新竹市○○○
    路南下路段外側車道由北往南方向行駛，行經西濱公路、延
    平路交叉路口時，原應注意汽車行駛至交岔路口，其行進、
    轉彎，應遵守燈光號誌；汽車行經行人穿越道，遇有行人穿
    越時，無論有無交通指揮人員指揮或號誌指示，均應暫停讓
    行人先行通過；汽車行駛時，駕駛人應注意車前狀況，並隨
    時採取必要之安全措施，而依當時天候雖為雨，然夜間有照
    明，柏油路面雖濕潤但無缺陷，亦無障礙物，視距良好，路
    口行車管制號誌正常，並無不能注意之情事，其竟疏於注意
    及此，貿然於其行進方向為紅燈時，加速闖越前述交叉路口
    ，適賴玉蘭甫自該交叉路口東側之便利商店提領現金完畢，
    沿行人穿越道由東往西方向行經該交叉路口西側，欲與駕駛
    3597-KP 號汽車暫停於對街等候之男友林萬生會合，甲○○
    因車速過快，閃煞不及，以其駕駛車輛之前端約為懸掛號牌
    之左端位置撞擊賴玉蘭，致賴玉蘭身體飛起，彈落在甲○○
    所駕車輛前擋風玻璃左側，造成該車輛前擋風玻璃左下角碎
    裂，再向北翻越彈落該車輛之後擋風玻璃後，摔落在撞擊點
    以南約30公尺之西濱公路南下路段內側車道上，甲○○明知
    肇事後應下車照護被害人，竟為逃避刑責，未停留現場，反
    加速沿原行進方向逃逸，而仍躺臥在上開地點之賴玉蘭，隨
    即再遭沿該路段南向內側車道由張建得駕駛車牌號碼Z7-000
    2 號自用小客車撞擊（張建得之駕駛行為，業經法務部法醫
    研究所認為與賴玉蘭之死亡無因果關係，詳下述），嗣賴玉
    蘭經送國軍新竹地區醫院附設民眾診療服務處急救，發現受
    有頸、胸椎及顱骨骨折、血胸、腹血等傷害，導致中樞神經
    休克及多器官衰竭，於送院前已無生命跡象，經搶救後仍於
    95年12月16日19時50分許宣告死亡，嗣經警調閱沿路路口測
    速照相監視影帶，發現被告超速逃逸之畫面，始循線查獲上
    情。
二、案經賴玉蘭之母乙○○告訴及臺灣新竹地方法院檢察署檢察
    官相驗後自動檢舉偵查起訴。
    理  由
一、本件被告甲○○所犯為死刑、無期徒刑或最輕本刑為3年以
    上有期徒刑以外之罪，其於準備程序中就被訴事實為有罪之
    陳述，經法官告知簡式審判程序之旨，並聽取公訴人之意見
    後，依刑事訴訟法第273條之1第1項規定，合議庭裁定由受
    命法官獨任進行簡式審判程序，合先敘明。
二、上開犯罪事實，業據被告於本院審理中坦承不諱，核與告訴
    人即被害人賴玉蘭之母乙○○、目擊證人即被害人之男友林
    萬生、證人張建得於警詢及偵查中、證人即消防隊員洪崇文
    於警詢中之證述相符，且有新竹市警察局第三分局道路交通
    事故現場圖、道路交通事故調查報告表(一)(二)、新竹市警察局
    舉發違反道路交通管理事件通知單、車籍查詢- 基本資料詳
    細畫面及道路交通事故照片、證物照片、測速照相照片及勘
    查現場照片共49幀在卷可稽；此外，被害人賴玉蘭因該車禍
    受有上開傷害，經送醫急救後仍不治死亡，除有國軍新竹地
    區醫院附設民眾診療服務處診斷證明書（相驗卷頁22）在卷
    可稽外，另亦經臺灣新竹地方法院檢察署檢察官督同法醫師
    前往相驗、解剖鑑定死因，製有勘驗筆錄、相驗屍體證明書
    （同卷頁67）、法醫驗斷書（頁70）、相驗照片20幀、法務
    部法醫研究所96年2 月9 日法醫理字第0950005903號函附（
    95）醫鑑字第2393號鑑定書附於相驗卷宗屬實（同卷頁144
    ）。而被害人賴玉蘭經被告撞擊後跌落於地時，雖隨即另遭
    行經該路段內側車道由張建得所駕駛之上開車輛（下稱第二
    部車輛）再次撞擊，然經法務部法醫研究所鑑定結果，認：
    (一)由第二部車輛為垂直擠輾壓被害人之頸腹部區域，故被害
    人頭部之前額頂、顱部皮下出血、硬腦膜下腔及蜘蛛網膜下
    腔出血及前、中腦窩有前後方向分離式樞紐式骨折等傷害，
    依頭部距離距頸、胸、腹部擠輾壓之輾壓型態傷不同，研判
    較不似為第二輛車輛在被害人躺地後再遭輾壓或擠壓所造成
    之型態傷。(二)由被害人在95年12月16日18時10分許遭第一輛
    （即被告所駕車輛）撞擊時車速達50公里每小時以上，且較
    可能為70公里每小時，並導致被害人翻越車身及車後擋風玻
    璃後墜地並造成顱骨骨折、腦挫傷，此時被害人應已死亡或
    瀕死亡之休克程度。(三)綜合研判，被害人遭被告所駕車輛撞
    擊後造成嚴重腦挫傷應達死亡或瀕死亡之狀況，應與第二部
    車之撞擊無關，且遭撞擊後躺臥在地上，在一般車輛駕駛狀
    況及客觀環境條件、無警示標誌下不易警覺等客觀因素，研
    判被害人之死亡應與第二部車之撞擊無相當因果關係，此有
    該所96年7 月30日法醫理字第0960002980號函附卷可參（偵
    查卷頁175 ，參照研判意見第(六)(七)(八)）。
三、按「汽車行駛時，駕駛人應注意車前狀況，並隨時採取必要
    之安全措施」、「汽車行駛至交岔路口，其行進、轉彎，應
    遵守燈光號誌」、「汽車行經行人穿越道，遇有行人穿越時
    ，無論有無交通指揮人員指揮或號誌指示，均應暫停讓行人
    先行通過」，道路交通安全規則第94條第3 項、第102 條第
    1 項第1 款、第103 條第2 項分別定有明文。查被告領有適
    當之駕駛執照，有警察依職權調得之車籍查詢基本資料詳細
    畫面1 紙在卷可稽（偵查卷頁30），其應知遵守上述道路交
    通安全規則之規定，且觀諸上開道路交通事故調查報告表(一)
    (二)、現場照片，可知案發當時天候雖為雨天，然夜間有照明
    ，柏油路面雖濕潤但無缺陷，亦無障礙物，視距良好，路口
    行車管制號誌正常，衡情並無不能注意之情事，被告竟於駕
    駛車輛行經上開路口時，不僅未遵守燈光號誌，且行經行人
    穿越道時亦未暫停讓行人先行通過，反加速闖越紅燈行駛通
    過該路口，因而撞擊欲穿越馬路之被害人賴玉蘭，致其翻越
    車身及車後擋風玻璃後墜地，受有上開傷害後經送醫而不治
    死亡，其上開行為顯有過失，且該過失行為與被害人賴玉蘭
    之死亡結果間，顯有相當因果關係甚明。另本件經送臺灣省
    竹苗區車輛行車事故鑑定委員會鑑定，經送臺灣省車輛行車
    事故覆議鑑定委員會覆議後，均認被告雨夜駕駛自小客車，
    行經行人穿越道遇有行人穿越時未暫停讓行人先行通過，為
    肇事原因，被害人賴玉蘭則無任何過失，有該鑑定委員會竹
    苗區第960131號鑑定意見書、該覆議鑑定委員會96年7 月3
    日府覆議字第0966201852號函在卷可參（偵查卷頁162 、17
    4） ，益證本院上開認定無訛。綜上所述，被告自白與事實
    相符，堪予採信，其過失致人於死及肇事逃逸犯行，均足堪
    認定，應依法論科。
四、核被告上開所為，係分別犯刑法第276 條第1 項過失致人於
    死罪及同法第185 條之4 肇事致人死亡逃逸罪。被告所犯上
    開2 罪間，犯意各別，行為互殊，犯罪構成要件不同，應分
    論併罰。又按道路交通管理處罰條例第86條第1 項規定：「
    汽車駕駛人，無駕駛執照駕車、酒醉駕車、吸食毒品或迷幻
    藥駕車、行駛人行道或行經行人穿越道不依規定讓行人優先
    通行，因而致人受傷或死亡，依法應負刑事責任者，加重其
    刑至二分之一。」，本件被告在行經行人穿越道不依規定讓
    行人優先通行，因而致被害人賴玉蘭死亡，就其過失致死部
    分，應依道路交通管理處罰條例第86條第1 項規定加重其刑
    。爰審酌被告前已有過失傷害犯行，因經被害人撤回告訴後
    ，方受不受理判決，有臺灣高等法院被告前案紀錄表在卷可
    稽，其本次復未遵守道路交通規則，貿然闖越紅燈，撞擊行
    經行人穿越道之被害人賴玉蘭，致被害人賴玉蘭死亡，顯見
    其駕駛行為從未尊重他人之生命身體安全，過失情節甚為嚴
    重，且於肇事後加速逃逸，惡性重大，案發後迄今將近10月
    ，未曾看望被害人家屬，亦從未賠償被害人家屬任何金額，
    均據被害人家屬陳明在卷，被告對此亦不爭執，其造成被害
    人家屬精神痛苦甚深，於本院審理中亦無表現積極尋求和解
    之可能，顯無真誠悔過之心，另其係因事證明確後才坦承犯
    行，態度尚可等一切情狀，分別量處如主文所示之刑。又被
    告上開2 犯行均係於96年4 月24日以前所犯，且均查無中華
    民國九十六年罪犯減刑條例第3 條規定不予減刑之事由，應
    依同條例第2 條第1 項第3 款規定，均減輕其刑2 分之1，
    再定其如主文所示之應執行刑。
五、據上論斷，應依刑事訴訟法第273 條之1 第1 項、第299 條
    第1項 前段，道路交通管理處罰條例第86條第1 項，刑法第
    185 條之4 、第276 條第1 項、第51條第5 款，中華民國九
    十六年罪犯減刑條例第2 條第1 項第3 款、第7 條、第10條
    第1 項，判決如主文。
六、本案經檢察官張凱絜到庭執行職務。
中　　華　　民　　國　　96　　年　　10　　月　　31　　日
                  交通法庭  法  官  蔡川富
以上正本證明與原本無異。
如不服本判決應於收受本判決後十日內向本院提出上訴書狀，其
未敘述上訴理由者，並得於提起上訴後十日內向本院補提理由書
狀 (均須按他造當事人之人數附繕本)「切勿逕送上級法院」。
中　　華　　民　　國　　96　　年　　10　　月　　31　　日
                            書記官  沈藝珠
附錄本案論罪科刑法條全文：
刑法第185條之4：
駕駛動力交通工具肇事，致人死傷而逃逸者，處6月以上5年以下
有期徒刑
刑法第276條
因過失致人於死者，處2年以下有期徒刑、拘役或2千元以下罰金
。
從事業務之人，因業務上之過失犯前項之罪者，處5年以下有期
徒刑或拘役，得併科3千元以下罰金。
道路交通管理處罰條例第86條第1項
汽車駕駛人，無駕駛執照駕車、酒醉駕車、吸食毒品或迷幻藥
駕車、行駛人行道或行經行人穿越道不依規定讓行人優先通行
，因而致人受傷或死亡，依法應負刑事責任者，加重其刑至2分
之1。
